【裁判字號】    89,上更(一),213
【裁判日期】    890511
【裁判案由】    搶奪
【裁判全文】
臺灣高等法院刑事判決                      八十九年度上更（一）字第二一三號
    上  訴  人  台灣桃園地方法院檢察署檢察官
    被      告  丁○○
右上訴人，因被告搶奪等案件，不服台灣桃園地方法院八十六年度訴字第九三六號，
中華民國八十六年九月十六日第一審判決（起訴案號：台灣桃園地方法院檢察署八十
六年度偵字第八○六八號及併案案號：台灣桃園地方法院檢察署八十六年度偵字第九
六八六號）提起上訴，經判決後，由最高法院發回更審，本院判決如左：
    主  文
原判決關於搶奪及部分撤銷。
丁○○連續意圖為自己不法之所有，而搶奪他人之動產，處有期徒刑壹年。
    事  實
一、丁○○意圖為自己不法之所有，並基於概括之犯意，於八十六年六月五日晚上九
    時四十分許，駕駛自身所有牌照號碼ＳＭＥ－八二三號機車，尾隨甲○○所騎乘
    之機車，於行經桃園縣中壢市○○○路、環中東路路口時，利用方女不及防備之
    際，搶奪方女置於機車踏板上之皮包乙只（內有身分證、健保卡、支票、現金、
    計算機、呼叫器、行動電話、送保單、護照等物），得手後逃逸返家。丁○○於
    返家後，為父親戊○○發現所搶得之物品，初丁○○猶隱瞞犯行，辯稱係拾得他
    人遺失之物品。蔡父乃依皮包內身分證件通知甲○○前往領回後，經甲○○報警
    ，並由蔡父帶同警方於八十六年六月六日凌晨二時四十分許，在桃園縣中壢市○○路○段四０四號中正國小宿舍內查獲丁○○，當場起出贓物呼叫器乙個、計算
    機乙只、送保單十九張、支票二張、護照一本、現金一千元及紅包袋一枚（均已
    由甲○○領回），並扣得丁○○所有供非法吸用甲基安非他命之吸食器一組（施
    用安非他命部分業經本院判處有期徒刑四月）。惟丁○○不知醒悟，仍基於同一
    概括犯意，復於八十六年七月三日晚上九時三十分許，沿桃園縣中壢市○○街，
    騎乘前開機車經過乙○○旁邊時，乘陳女不及防備之際，搶取陳女之皮包，因一
    時未能得手，隨即下車，走向陳女處，再乘機搶走陳女之皮包（內有汽、機車駕
    駛執照、輕機車行照、法馬通公司團保卡、健保卡、第一銀行提款卡、美國、富
    邦與寶島銀行信用卡及現金一千九百元，其中第一銀行提款卡、行照、美國與寶
    島銀行信用卡各乙張已由乙○○領回）。再於八十六年七月七日上午八時十分許
    ，騎乘前開機車，在桃園縣桃園市桃園大圳邊小路上，乘賴映真不及防備之際，
    自後搶走賴女左手所拿黑色皮包（內有身分證與識別證各乙枚、提款卡兩張、現
    金一千四百元，其中皮包、身分證與識別證均已由賴映真領回）。又於同年七月
    十七日清晨五時四十分許，騎乘前開機車尾隨路人丙○至桃園縣中壢市○○路與
    仁愛路口，乘丙○不及防備之際，自後搶走丙○右手所提之手提袋乙只（內有現
    金六千八百元、金融卡與健保卡各乙張，均已由丙○領回）。丁○○於搶得丙○
    之手提袋後，丙○立即高喊「搶劫」，適有巡邏警車經過，當場追捕到案。
二、案經桃園縣警察局中壢分局報請臺灣桃園地方法院檢察署檢察官偵查起訴及同署
    檢察官聲請併案審理。
    理  由
一、右揭搶奪事實，業據被告丁○○於偵查、原審及本院審理中坦承不諱，核與被害
    人甲○○、乙○○、賴映真、丙○於警訊中指訴情節相符，復有被害人甲○○、
    乙○○、賴映真、丙○出具之贓物領據四紙在卷可稽。事證明確，被告搶奪犯行
    堪以認定。
二、核被告所為，係犯刑法第三百二十五條第一項之罪。被告自八十六年六月五日起
    ，至同年七月十七日，先後騎乘機車搶奪被害人甲○○、乙○○、賴映真、丙○
    之財物，所為四次搶奪犯行間，時間緊接，犯罪構成要件均相同，應依連續犯規
    定論以一罪，並依法加重其刑。公訴人就被告自八十六年七月三日起迄同年七月
    十七日搶奪乙○○、賴映真及丙○等財物之犯行，雖未起訴，惟與起訴被告搶奪
    甲○○財物之犯行間，有連續犯裁判上一罪關係，本院自得一併審酌。
三、原審予以論罪科刑，固非無見，惟被告犯下搶奪甲○○之犯行，其父通知甲○○
    領回所搶財物，經甲○○報警查獲後，仍不知悔改，竟仍連續非法吸用安非他命
    多次及再犯三次搶奪行為，嚴重破壞社會治安，施用安非他命亦經本院判處有期
    徒刑四月，原審認「被告因一時失慮，偶罹刑典，事後已坦承犯行，深具悔意，
    經此刑之宣告後，應知警惕而無再犯之虞，認以暫不執行為當，予以宣告緩刑四
    年，用啟自新」，自有未當。公訴人上訴指摘：「被告正值年富力強之青年時期
    ，竟不思上進，沾染吸用毒品之惡習，長達三月，又不知自力更生，連續搶奪他
    人之財物，被查獲合計有四次之多，惡性重大，所為顯非出於一時失慮，原審未
    見及此，僅以被告到案之後坦承犯行，即認被告經此判決，當無再犯之虞，予以
    輕判，並諭知緩刑，認事用法自有未洽。」等語，為有理由，自應由本院將搶奪
    部分撤銷改判。爰審酌被告平日素行、犯罪之動機、目的、手段、品行、智識程
    度、所生危害及犯後坦承犯行等一切情狀，量處如主文第二項所示之刑，以示懲
    儆。
四、另臺灣桃園地方法院檢察署八十六年度偵字第九六八六號聲請併案審理意旨以：
    被告於八十六年三月間某日，在桃園縣中壢市○○路一段遠東路口騎乘機車尾隨
    己○○，搶奪己○○黑色皮包乙只（內有刀子與尖嘴鉗各乙枝、識別證乙枚、麵
    包二個與零錢二十元），因認被告就此部份亦涉犯刑法第三百二十五條第一項之
    搶奪罪嫌云云。訊據被告否認於右揭時、地搶奪被害人己○○，辯稱：三月間學
    校開學期間，並未行搶等語。查己○○固於警訊中指稱被告係行搶之人，惟於原
    審審理時改稱：並未看到歹徒正面，只看背影，因被告在警訊時有承認，如果被
    告在警察局沒有承認他有搶，並無法指認被告為行搶之人等語，被害人己○○既
    無法確認被告為搶奪之人，自無法以被害人己○○於警訊時之指稱，遽論被告搶
    奪被害人己○○。此外即無其他證據足證被告確有搶奪己○○之犯行，此部份與
被告前開有罪部分，顯無從成立連續犯裁判上一罪關係，自應退回檢察官另行處
    理，併此敘明。
據上論斷，應依刑事訴訟法第三百六十九條第一項前段、第三百六十四條、第二百九
十九條第一項前段，刑法第五十六條、第三百二十五條第一項，判決如主文。
本案經檢察官李金定到庭執行職務。
中      華      民      國     八十九     年     五     月     十一     日
                            臺灣高等法院刑事第十四庭
                                審判長法  官  陳  祐  輔
                                      法  官  蔡  國  在
                                      法  官  陳  國  文
右正本證明與原本無異。
如不服本判決應於收受送達後十日內向本院提出上訴書狀，其未敘述上訴之理由者並
得於提起上訴後十日內向本院補提理由書（均須按他造當事人之人數附繕本）。
                                      書記官  蔡  棟  樑
中      華      民      國     八十九     年     五     月     十五     日
附錄：本案論罪科刑法條全文
刑法第三百二十五條第一項：
意圖為自己或第三人不法之所有，而搶奪他人之動產者，處六月以上五年以下有期徒
刑。


司法院資訊處製作；財團法人民間司法改革基金會備份。
